臺灣高等法院高雄分院刑事判決　　 99年度上更(一)字第207號
上　訴　人
即　被　告　陳家鈞
選任辯護人　陳豐裕律師
上列上訴人因違反槍砲彈藥刀械管制條例案件，不服臺灣屏東地
方法院97年度訴字第744 號中華民國97年10月29日第一審判決（
起訴案號：臺灣屏東地方法院檢察署97年度偵字第2743號），提
起上訴，判決後經最高法院發回更審，本院判決如下：
    主  文
上訴駁回。
    事  實
一、陳家鈞明知改造手槍非經中央主管機關許可，不得無故予以
    寄藏，竟基於寄藏改造手槍之犯意，於民國91年間某日，在
    屏東縣屏東市○○路62號住處內，受姓名年籍不詳，綽號「
    湯仁宗」之成年男子委託，而代為保管藏置具有殺傷力之仿
    COLT廠MKIT型半自動手槍製造且換裝土造金屬槍管改造而成
    之改造手槍3 支（槍支管制編號：0000000000、0000000000
    、0000000000號，含彈匣1 個），並將上開手槍1 支藏放在
    62號住處2 樓陳家鈞房間櫃子抽屜內，另手槍2 支連同彈匣
    1 個藏放在與自己前述住所相通之隔壁60號住處1 樓桌子抽
    屜中。嗣於97年4 月3 日上午9 時5 分許，為警據報持臺灣
    屏東地方法院核發之搜索票，前往上址執行搜索，當場查獲
    ，並扣得上開具有殺傷力之改造手槍3 支（含彈匣1 個）。
二、案經屏東縣警察局屏東分局移送臺灣屏東地方法院檢察署檢
    察官偵查起訴。
    理  由
壹、證據能力部分：
一、按偵查中有關鑑定人之選任及鑑定機關（團體）之囑託，依
    刑事訴訟法第198 條及第208 條之規定，應由檢察官為之，
    而鑑定人及鑑定機關（團體）實施鑑定或審查之人所為之言
    詞或書面報告，即為傳聞證據之例外，具有證據能力。是檢
    察官對於偵查中之案件，認須實施鑑定者，固應就具體個案
    ，選任鑑定人或囑託鑑定機關（團體）為之；但對於司法警
    察機關調查中之案件，或有量大或急迫之情形，為因應實務
    之現實需求，如檢察官針對該類案件之性質，認為當然有鑑
    定之必要者，基於檢察一體原則，得由該管檢察長對於轄區
    內之案件，以事前概括選任鑑定人或囑託鑑定機關（團體）
    之方式，俾便轄區內之司法警察官、司法警察對於調查中之
    此類案件，得即時送請事前已選任之鑑定人或囑託之鑑定機
    關（團體）實施鑑定。是本件扣案之改造手槍、子彈，雖係
    由屏東縣警察局屏東分局送請內政部警政署刑事警察局鑑定
    ，惟內政部警政署刑事警察局為臺灣高等法院檢察署檢察長
    事先概括選任之「槍彈比對鑑定」機關，仍屬受檢察官囑託
    鑑定，其出具之書面鑑定報告，應屬刑事訴訟法所定之傳聞
    例外，當具有證據能力。
二、按被告以外之人於審判外之言詞或書面陳述，除法律有規定
    者外，不得作為證據；被告以外之人於審判外向法官所為之
    陳述，得為證據；被告以外之人於偵查中向檢察官所為之陳
    述，除顯有不可信之情況者外，得為證據，刑事訴訟法第15
    9 條第1 項、第159 條之1 分別定有明文。又按被告以外之
    人於審判外之陳述雖不符刑事訴訟法第159 條之1 至之4 等
    4 條之規定，經當事人於審判程序同意作為證據，法院審酌
    該言詞陳述或書面陳述作成時之情況，認為適當者，亦得為
    證據；當事人、代理人或辯護人於法院調查證據時，知有前
    項不得為證據之情形，而未於言詞辯論終結前聲明異議者，
    視為有前項之同意，刑事訴訟法第159 條之5 定有明文。本
    件如後所引被告以外之人（秘密證人除外）於警詢、偵查、
    審判中所為證述，本件被告、辯護人及檢察官對該等證據之
    證據能力均不爭執，且本院審酌上開證據於作成時無任何不
    適當之情況，認以之作為本案之證據，應屬適當，揆諸前開
    說明，應認其等於警詢、偵查、審判中所為證述均有證據能
    力。至於，秘密證人之警詢筆錄，檢察官並未以之作為追訴
    被告罪責之證據，被告及辯護人復對其證據能力有所爭執，
    應認該筆錄無證據能力。
三、另其他證據部分，本院於審判期日，依各該證據不同之性質
    ，以提示或告以要旨等法定調查方法逐一調查，並使當事人
    表示意見，本院亦查無法定證據取得禁止或證據使用禁止之
    情形，故認所引用各項證據資料，均具證據之適格。
貳、實體方面
一、訊之上訴人即被告陳家鈞（下稱被告）固坦承警方有於上開
    時、地查獲手槍3 支之事實，惟矢口否認故意寄藏上開手槍
    ，辯稱：當初湯仁宗在我家喝醉，我以為是玩具手槍，才收
    在抽屜裡，如果知道是真槍，就會藏得很好，後來我上台北
    工作，都沒有動過槍支，不知道是真槍，且秘密證人既然趁
    我不在的時候，進我的房子拍照，槍支有可能被調包為真槍
    ，來誣陷我云云。惟查：
（一）扣案之手槍3 支，經送請內政部警政署刑事警察局以「性
      能檢驗法」、「試射法」鑑定結果，認為：「送鑑手槍3
      支，鑑定情形如下：（一）槍支管制編號：0000000000號
      ，認係改造手槍，由仿COLT廠MKIT型半自動手槍製造之槍
      支，換裝土造金屬槍管而成，擊發功能正常，可供擊發適
      用子彈使用，認具殺傷力。（二）槍支管制編號：000000
      0000號，認係改造手槍，由仿COLT廠MKIT型半自動手槍製
      造之槍支，車通金屬槍管內阻鐵而成，擊發功能正常，可
      供擊發適用子彈使用，認具殺傷力。（三）槍支管制編號
      ：0000000000號，認係改造手槍，由仿COLT廠MKIT型半自
      動手槍製造之槍支，車通金屬槍管內阻鐵而成，擊發功能
      正常，可供擊發適用子彈使用，認具殺傷力」等情，有該
      局97年5 月12日刑鑑字第0970064439號槍彈鑑定書1 份及
      槍支照片14幀在卷可稽（見偵查卷第8 至13頁）。上開鑑
      定結果，既係鑑驗機關以其專業知識及精密儀器測試後所
      得之結論，自可憑信。是扣案之改造手槍3 支，確係屬槍
      砲彈藥刀械管制條例第4 條第1 款所稱之槍支無訛。
（二）被告陳家鈞雖辯稱：以為是玩具槍，無犯寄藏手槍罪之故
      意云云。惟警員執行搜索當日，係分別於其上開62號住處
      2 樓櫃子抽屜內，查獲扣案黑色手槍1 支，再於60號住處
      1 樓桌子抽屜中，查獲扣案黑色、銀色手槍共2 支（連同
      彈匣1 個）一節，業據被告陳家鈞於警訊、偵查及歷次審
      理中均坦承不諱，核與證人即查獲警員郭家榮於原審審理
      時證稱：「本件是線民檢舉，有手機拍照，根據此照片聲
      請搜索票，分2 個地點查獲，第1 個地點查到1 支槍，第
      2 個地點1 樓桌子抽屜中查獲2 支槍，槍看起來像真槍，
      因為比較重，玩具槍較輕，滑套聲音也不結實」等語（見
      原審卷第45至46頁）；證人即查獲警員曾繁正陳稱：「先
      在屏東市○○路62號被告房間櫃子抽屜中找到1 支槍，再
      於另一棟搜到2 支槍，看起來不像玩具槍，因為玩具槍會
      有紅色標示，底下有空氣壓縮的裝置」等語（見原審卷第
      38至41頁）；證人即查獲警員莊文松陳稱：「第1 支槍是
      在房間抽屜中查到，另2 支槍是在桌子抽屜查獲」等語（
      見原審卷第42頁）；證人即查獲警員許詠翔證稱：「第1
      支槍是在2 樓櫃子抽屜查獲，另2 支槍則在隔壁1 樓桌子
      抽屜內查獲」等語（見原審卷第43至44頁），均互核相符
      ，足證前開3 支改造手槍係分2 處藏放無誤，被告陳家鈞
      如於受託寄藏時，即認上開改造手槍為玩具槍，何須將3
      支改造手槍分開2 處藏放，此舉顯係在降低該改造手槍被
      他人一次發現之風險，是其前開辯解，即非可採。
（三）被告陳家鈞另辯稱：槍係湯仁宗喝醉，才代為收藏云云，
      然由其自承：「我向湯仁宗說，就算是玩具槍，也不可以
      亂拿出來，我怕他會發生事情，我就將那些槍收起來」等
      語（見警卷第2 頁），可知被告倘若真認為湯仁宗所有之
      上開手槍為玩具手槍，則其持有並不違法，當無特別出言
      予以警告，並為其藏放之理，且衡諸常情，一般人持有玩
      具手槍為法之所許，亦無須於酒酣耳熱之際，出示向友人
      炫耀，且由其上述所供：「就算是玩具槍，也不可以亂拿
      出來」一語觀之，被告已知湯仁宗委託代為藏放之上述槍
      支係真槍無訛。顯見被告陳家鈞辯稱，不知其所受寄之上
      開手槍為真槍云云，為卸責之詞，無足採信。況本件依據
      檢舉人之線報，於聲請搜索票後，果於被告陳家鈞住處查
      獲前開改造槍支，足見被告陳家鈞寄藏持有改造手槍一事
      ，已為他人知悉，並非如其所辯，將槍支置之不理，是若
      認為所受寄藏者係玩具槍，亦無告知他人自己收藏玩具槍
      之必要，益徵其對受寄之前開3 支手槍，應有真槍之認識
      至明。
（四）再警方搜索扣得本案槍支後，比對檢舉人以手機拍攝之照
      片（見警聲搜卷第8-10頁）結果，槍支外表均相同（照片
      槍支即為本案扣案槍支）等情，業據證人郭家榮証述屬實
      （見本院卷第57頁背面）。且被告自承：「我的玩具手槍
      都已經生鏽及脫皮了…，在警局，警員說有再擦拭過」等
      語（見本院卷第60頁背面），核與扣案槍支之槍身及握把
      部分均有脫皮、磨損之狀況相符（見警卷第16-17 頁扣案
      槍支照片），足證被告所受託寄藏之槍支即為本案扣案手
      槍。徵之被告於警、偵訊及原審、本院前審審理中，均承
      認扣案槍支為友人湯仁宗所交付寄藏，而未辯稱槍支遭調
      包之情，益為灼然，是其於本院審理時，方以其受託藏放
      之槍支有可能被調包置辯，顯係臨訟卸責之詞，不足採信
      。
（五）此外，並有搜索扣押筆錄、扣押物品目錄表、現場照片6
      幀附卷可稽，及改造手槍3 支扣案可資佐證，事證明確，
      被告陳家鈞所均顯屬虛偽，不足採信，其犯行已堪認定。
二、按寄藏與持有槍砲，均係將物置於自己實力支配之下，僅寄
    藏必先有他人之持有行為，而後始為之受寄代藏而已，故寄
    藏之受人委託代為保管，其保管之本身所為之持有，既係寄
    藏之當然結果，法律上自宜僅就寄藏行為為包括之評價，不
    應另就持有予以論罪。又寄藏手槍之罪雖屬即成犯，但其寄
    藏後之持有行為，須至其寄藏行為終了之後始結束，故其因
    寄藏而持有手槍之行為，仍屬持有行為之繼續，而非寄藏狀
    態之繼續（最高法院74年台上字第3400號判例、92年度台上
    字第6158號判決參照）。次按持有係受寄之當然結果，雖不
    應另就持有予以論罪，然未經許可持有手槍，其持有之繼續
    ，為行為之繼續，即一經持有手槍，罪已成立，但其完結須
    繼續至持有行為終了時為止，故犯罪成立後之繼續持有，乃
    犯罪行為之繼續，而非犯罪狀態之繼續，於其終止持有之前
    ，犯罪行為仍在繼續實施之中，其間法律縱有變更，但其行
    為既繼續實施至新法施行以後，自無行為後法律變更，應為
    新舊法比較之問題，而應適用其行為終止時之現行條例論處
    （最高法院89年度臺非字第186 號判決意旨參照）。被告陳
    家鈞自91年間受寄起至97年4 月3 日為警查獲止，因寄藏而
    持有扣案之改造手槍，其持有前開改造手槍期間，槍砲彈藥
    刀械管制條例雖歷經數次修正（最近1 次修正公布日期為94
    年1 月26日，並於同年月28日生效），刑法第42條第3 項等
    相關規定亦曾於94年2 月2 日修正公布，並於95年7 月1 日
    施行，惟被告陳家鈞既因持有槍支而繼續該犯罪行為，揆諸
    前開說明，自無新舊法比較之問題，仍應適用行為終止時之
    現行槍砲彈藥刀械管制條例及刑法之規定論處。
三、核被告陳家鈞寄藏改造手槍所為，係犯槍砲彈藥刀械管制條
    例第8 條第4 項未經許可寄藏可發射子彈具殺傷力之改造手
    槍罪。被告持有手槍之行為，係寄藏手槍之當然結果，僅論
    以寄藏手槍罪，不另論以其持有手槍罪。
四、原審認被告罪證明確，因而適用槍砲彈藥刀械管制條例第8
    條第4 項，刑法第11條前段、第42條第3 項前段、第38條第
    1 項第1 款規定，並審酌被告未有任何刑案前科紀錄，素行
    尚稱良好，明知未經主管機關許可，不得寄藏具殺傷力之槍
    支而仍為寄藏之行為，寄藏手槍數量3 支，犯罪動機雖屬可
    議，且對人身安全以及社會治安所構成潛在威脅，惟念持有
    期間未持以犯罪，查獲時槍支有生鏽狀況，久未使用，惡性
    尚非嚴重，並兼衡被告高中畢業，家庭經濟小康，生活狀況
    尚佳，犯後態度尚可等一切情狀，量處有期徒刑3 年4 月，
    併科罰金新臺幣5 萬元，罰金如易服勞役，以新臺幣1 千元
    折算1 日；並敘明扣押之扣案仿COLT廠MKIT型半自動改造手
    槍3 支（槍支管制編號：0000000000、0000000000、000000
    0000號，含彈匣壹個），係違禁物，併諭知宣告沒收，復說
    明後述五不另為無罪諭知部分，其認事用法，核無不合，量
    刑亦屬允當。被告上訴意旨否認犯罪，指摘原判決不當，顯
    無理由，應予駁回。
五、公訴意旨另以：被告於91年間某日，在屏東縣屏東市○○路
    62號住處內，受姓名年籍不詳，綽號「湯仁宗」之成年男子
    委託，代為保管藏置具殺傷力之改造子彈1 顆，嗣於97年4
    月3 日上午9 時5 分為警查獲，因認其涉犯槍砲彈藥刀械管
    制條例第12條第4 項之未經許可寄藏具殺傷力之改造子彈罪
    嫌云云。查送鑑子彈1 顆，經鑑定認「係改造子彈，由口徑
    8mm 制式空包彈殼加裝直徑6.0mm 金屬彈頭而成，經試射可
    擊發，認具殺傷力」等情，固有內政部警政署刑事警察局97
    年5 月12日刑鑑字第0970064439號槍彈鑑定書1 份及子彈照
    片在卷可稽（見偵查卷第8 至13頁），然被告自警詢迄本院
    歷次訊問均供稱：沒見過該改造子彈，不知係從何而來等語
    ，而查獲子彈之地點為前開60號住處桌上放置雜物之籃子中
    ，業據上開郭榮家等4 位證人證述明確，與上開槍支係在抽
    屜中搜得有所不同，且證人郭家榮亦證稱：「檢舉人檢舉時
    ，並沒有提到被告持有子彈」（見本院卷第57頁背面），難
    認該子彈與查獲槍支有同時寄藏之關係，且被告於本院前審
    前，既已坦承前開改造手槍為他人寄藏，此部分刑責較重，
    當無必要單獨否認該改造子彈亦為同時寄藏之理，是被告前
    開辯解，與常理相符，當可採信。此部分不能證明被告犯罪
    ，此外，復查無其他積極證據足資認定被告有未經許可寄藏
    具殺傷力之改造子彈犯行，原應為無罪之諭知，然公訴意旨
    認，此部分與前開有罪部分有想像競合犯之裁判上一罪關係
    ，爰不另為無罪之諭知，附此敘明。
據上論斷，應依刑事訴訟法第368條，判決如主文。
本案由檢察官高碧霞到庭執行職務
中    華    民    國    100   年    3     月    16    日
                  刑事第十一庭  審判長法  官  翁慶珍
                                      法  官  孫啟強
                                      法  官  石家禎
以上正本證明與原本無異。
如不服本判決應於收受本判決後10日內向本院提出上訴書狀，其
未敘述上訴理由者，並得於提起上訴後10日內向本院補提理由書
狀（均須按他造當事人之人數附繕本）「切勿逕送上級法院」。
中    華    民    國   100    年    3     月    16    日
                                      書記官  黃月瞳
附錄本案論罪科刑法條全文：
槍砲彈藥刀械管制條例第8條第4項：
未經許可，持有、寄藏或意圖販賣而陳列第 1 項所列槍枝者，處
3 年以上10年以下有期徒刑，併科新臺幣700 萬元以下罰金。